臺灣高等法院民事判決
110年度家再字第5號
再審  原告  釋會得  
訴訟代理人  蔡明和律師
再審  被告  劉文琦  
            劉育森  
            劉郁庭  
上列當事人間返還移轉登記再審之訴事件，再審原告對於中華民
國109年5月6日本院108年度家上字第381號提起再審之訴，本院
不經言詞辯論，判決如下：
    主      文
再審之訴駁回。
再審訴訟費用由再審原告負擔。
    事實及理由
按對於審級不同之法院就同一事件所為之判決，提起再審之訴
  者，專屬上級法院合併管轄。但對於第三審法院之判決，係本
  於第496條第1項第9款至第13款事由，聲明不服者，專屬原第
  二審法院管轄，民事訴訟法第499條第2項定有明文。查再審原
  告對於民國109年5月6日本院108年度家上字第381號判決確定
  部分（下稱原確定判決），以有民事訴訟法第496條第1項第13
  款規定之再審事由，向本院提起再審之訴（見本院卷第11頁）
  ，揆諸前開規定，自專屬本院管轄，合先說明。
次按再審之訴，應於30日之不變期間內提起；前項期間，自判
  決確定時起算，判決於送達前確定者，自送達時起算；其再審
  之理由發生或知悉在後者，均自知悉時起算，民事訴訟法第50
  0條第1項、第2項前段分別定有明文。查再審原告因不服原確
  定判決，提起上訴，經最高法院以110年度台上字第455號，就
  再審原告請求再審被告劉文琦（下逕稱其名）將臺北市○○區○○
  段0○段000○號房屋（門牌號碼：臺北市○○區○○路000巷00號2樓
  ）及其坐落基地（下稱吉林路房地）所有權移轉登記為兩造共
  有，及裁判分割部分，以上訴無理由，判決駁回上訴，該判決
  於民國110年3月29日送達再審原告（見本院卷第15頁），是再
  審原告於110年4月28日提起本件再審之訴（見本院卷第3頁）
  ，尚未逾30日之再審不變期間，合先敘明。　
再審原告主張：吉林路房地為兩造之被繼承人劉陳月樣生前借
  名登記在劉文琦名下，此可從劉陳月樣以吉林路房地抵押借款
  後，貸得款項用以購買臺南市○○區○○○路000號房地（下稱復國
  路房地）後，再贈與劉文琦得知，原確定判決漏未斟酌復國路
  房地登記謄本（下稱系爭謄本）及現場履勘吉林路房地實際使
  用情形，有民事訴訟法第496條第1項第13款之再審事由，爰提
  起本件再審之訴，並聲明：㈠原確定判決廢棄。㈡上開廢棄部分
  ，劉文琦應將吉林路房地所有權移轉登記為兩造全體公同共有
  。
按再審之訴顯無再審理由者，得不經言詞辯論，以判決駁回之
  ，民事訴訟法第502條第2項定有明文。是以，若再審原告於再
  審狀內主張之再審理由，無須依法調查證據即能斷定再審之訴
  為無再審理由，則屬再審之訴顯無再審理由，得不經言詞辯論
  ，逕以判決駁回。
再審原告主張原確定判決有民事訴訟法第496條第1項第13款之
  再審事由，業據提出系爭謄本（見本院卷第21至27頁）為憑。
  經查： 
　㈠按當事人發現未經斟酌之證物或得使用該證物者，但以如經
    斟酌可受較有利益之裁判者為限，得以再審之訴對於確定終
    局判決聲明不服，民事訴訟法第496條第1項第13款定有明文
    。所謂當事人發現未經斟酌之證物或得使用該證物，係指在
    前訴訟程序不知有該證物，現始知之，或雖知有此證物而不
    能使用，現始得使用者而言。
　㈡經審視系爭謄本係於103年8月1日下午5時7分列印，客觀上得
    在前訴訟程序提出。本件再審原告並未證明其在前訴訟程序
    確不知該證物存在，或雖知而不能使用，依前開說明，非屬
    民事訴訟法第496條第1項第13款規定之證物。至再審原告聲
    請至吉林路房地履勘（見本院卷第69頁），亦非屬民事訴訟
    法第496條第1項第13款所稱之新證物，是再審原告主張原確
    定判決有該款之再審事由，均屬無據。　　
綜上所述，再審原告主張之再審事由，不經調查即可認定顯與
  民事訴訟法第496條第1項第13款規定之要件不符。從而，再審
  原告提起本件再審之訴，顯無再審理由，爰不經言詞辯論，逕
  以判決駁回之。　　
中　　華　　民　　國　　110 　年　　10　　月　　29　　日
                  家事法庭
　　　　　　　　　    審判長法　官  賴劍毅
　　　　　　　　　          法　官  洪純莉
　　　　　　　　　          法　官  陳君鳳
正本係照原本作成。
如不服本判決，應於收受送達後20日內向本院提出上訴書狀，其
未表明上訴理由者，應於提出上訴後20日內向本院補提理由書狀
（均須按他造當事人之人數附繕本）上訴時應提出委任律師或具
有律師資格之人之委任狀；委任有律師資格者，另應附具律師資
格證書及釋明委任人與受任人有民事訴訟法第466條之1第1項但
書或第2項所定關係之釋明文書影本。如委任律師提起上訴者，
應一併繳納上訴審裁判費。
中　　華　　民　　國　　110 　年　　11　　月　　1 　　日

  　　　　　　　　　　　　　書記官  郭姝妤